【裁判字號】    95,破,47
【裁判日期】    951214
【裁判案由】    宣告破產
【裁判全文】
臺灣臺中地方法院民事裁定  95年度破字第47號
聲  請  人  甲○○
                        號5樓.
上列聲請人聲請宣告破產事件，本院裁定如下：
    主    文
聲請駁回。
聲請程序費用由聲請人負擔。
    理    由
一、本件聲請意旨略以：聲請人原本家境小康，後因所交往女友
    之家庭遭遇龐大債務問題，聲請人遂將全數積蓄借予女友，
    不足部分乃向銀行借貸用以資助，嗣因個性不合而分手，且
    於民國（下同）94年間前女友因車禍死亡，前開債務遂由聲
    請人承受。又聲請人於91年間曾前往澳洲攻讀碩士，然因國
    外消費昂貴，聲請人不得已再向銀行借貸。又此時適逢女兒
    出世，其自小罹患先天性重大疾病，須花費昂貴醫療費及復
    健費，是聲請人為醫治女兒再度借貸。嗣聲請人學成歸國，
    尋得工作，但每月所得收入根本難以如期繳付貸款本息，遂
    再度借款，以債養債，聲請人之父親以其退休金全數借予聲
    請人，用以清償前債，卻僅能清償部分利息，致聲請人原本
    貸款買得房屋、車子，亦不得不設法先轉手出去，以儘量減
    輕貸款負擔。查聲請人向債權人中國信託商業銀行、台新國
    際商業銀行、美商花旗銀行、匯豐銀行、中國國際商業銀行
    、萬泰商業銀行、玉山商業銀行、復華商業銀行、國泰世華
    商業銀行、日盛國際商業銀行、中央信託局、台北富邦商業
    銀行、友邦國際信用卡、安泰商業銀行、華泰商業銀行、聯
    邦商業銀行及李增德（以上計16家公司及1個人），共積欠
    債務達新台幣（下同）9,152,500元。而聲請人剩餘之財產
    僅現金503,100元。另聲請人目前雖有工作，每月薪資有5萬
    餘元，但不足以支付前開債務應付之利息，且聲請人年邁之
    父母及年幼之女兒尚須聲請人照顧扶養，已入不敷出，聲請
    人之債務顯已超出聲請人之能力所能負擔，是聲請人已無力
    清償上開債務。爰依破產法第57、58條規定，聲請宣告聲請
    人破產等語。
二、按破產固係對於債務人不能清償債務者宣告之，但法院就破
    產之聲請得依職權為必要之調查（破產法第63條第2項），
    若債務人確係毫無財產，則破產財團即不能構成，或破產財
    團雖勉可組成，然其破產財團之財產尚不足清償財團費用及
    財團債務時，依破產法第148條規定之意旨，應以無宣告破
    產之實益，而裁定駁回破產宣告之聲請（最高法院86年度台
    抗字第479號裁定、台灣高等法院85年度抗字第3075號裁定
    意旨參照）。而按，財團費用包括破產財團之管理變價及
    分配所生之費用、破產債權人共同利益所需審判上之費用
    、破產管理人之報酬，及破產人及其家屬之必要生活費
    及喪葬費，視為財團費用。而財團債務包括破產管理人關
    於破產財團所為行為而生之債務、破產管理人為破產財團
    請求履行雙務契約所生之債務，或因破產宣告後應履行雙務
    契約而生之債務、為破產財團無因管理所生之債務，及
    因破產財團不當得利所生之債務。破產法第95條、第96條，
    分別定有明文。經查，本件依聲請人所提出之財產資料之記
    載，僅現金503,100元（即遠東國際商業銀行簽發之同額銀
    行支票1紙影本）；另本院依職權查詢稅務電子閘門資料得
    悉，聲請人94年度尚有薪資及利息所得計802,302元，另有
    土地及房屋、汽車及投資之財產價值總額872,360元，惟前
    開房地，聲請人已於聲請本件宣告破產事件前之95年7月25
    日，將之以513,360元之代價出售予第三人薛書策等情，此
    有臺中市中興地政事務所95年12月5日中興地所四字第09500
    16075號函附上開房地所有權移轉登記申請書相關資料影本
    及土地及建物所有權狀影本在卷可稽，足徵聲請人已無前開
    房地之所有權。又聲請人目前有工作且薪資為每月5萬餘元
    ，亦有提出之薪資表影本附卷可考。則聲請人主張其資產及
    所得顯已不能清償其債務，依法即有破產之原因等情，固堪
    採信。惟聲請人自稱尚須扶養年邁父母及年幼女兒，則以聲
    請人前開所有之財產用以支出必要生活費已尚嫌不足，若以
    94年度所得稅扶養親屬免稅額每人7萬4000元計算聲請人必
    要之生活費，聲請人每年至少即需支出必要生活費29萬6000
    元（即74000元x4人=296000元），且本件如宣告聲請人破產
    ，聲請人尚須支付破產管理人之報酬，按破產管理人之報酬
    如以最低基本工資每月1萬5840元計算，每年至少須支出19
    萬0080元（即15840元x12月﹦190080元）。從而，聲請人每
    年應支出之財團費用至少應包括破產管理人之報酬及破產人
    與其家屬之必要生活費即高達48萬6080元（即296000元+190
    080元=486080元），雖聲請人主張其尚有現金50萬3100元，
    並提出支票影本為證，縱認該50萬3100元確為聲請人所有，
    但聲請人每年應支出之財團費用及生活費用至少即高達48萬
    6080元，如上所述，而依「各級法院辦案期限實施要點」第
    2點第2項之規定，破產事件之辦案期限為2年，則聲請人在2
    年之破產期間應支付之財團費用至少高達97萬2160元，已遠
    超過上開聲請人主張之現金50萬3100元。是本院衡以，依聲
    請人所述其現有財產於扣除上開破產管理人之報酬後，已無
    餘額可供構成破產財團，自無法清償破產債權，揆諸破產法
    第148條規定之旨趣及最高法院86年度臺抗字第479號裁定意
    旨，本件聲請人聲請宣告破產即無實益，要無宣告破產徒生
    耗費之必要，聲請人為本件聲請，即無理由，應予駁回。
三、據上論結，本件聲請人之聲請為無理由，依破產法第5條、
    民事訴訟法第95條、第78條，裁定如主文。
中    華    民    國    95    年    12    月    14    日
                  民事第四庭    法  官  夏一
上正本係照原本作成。
如不服本裁定應於送達後10日內向本院提出抗告狀，並繳納抗告
費新臺幣1,000元。
中    華    民    國    95    年    12    月    14    日
                                書記官


司法院資訊處製作；財團法人民間司法改革基金會備份。
